【裁判字號】    91,交聲,219
【裁判日期】    920116
【裁判案由】    聲明異議
【裁判全文】
臺灣嘉義地方法院交通事件裁定                    九十一年度交聲字第二一九號
    原處分機關  交通部公路總局嘉義區監理所
    異  議  人  甲○○  男四十.
右列異議人因違反道路交通管理處罰條例案件，對於原處分機關於中華民國九十一年
八月九日所為之處分（嘉監五字第裁七０—Ｌ00000000號、第七０—七０九
五Ａ０一三九號違反道路交通管理事件裁決書），聲明異議，本院裁定如左：
    主  文
異議駁回。
    理  由
一、聲明異議意旨略如聲明異議狀所載（詳附件）。
二、經查：
（一）異議人對其於民國九十年七月二十日十三時三十一分許，在嘉義縣新港鄉○○
      路一八三巷，騎乘車號ＭＢＩ—四五二機車，未帶駕駛執照，未帶安全帽及行
      車執照逾有效期間之事實，並無爭執。原處分機關因「未帶駕照」、「騎乘機
      車未帶安全帽」違規部分與「行照逾期」違規部分，其罰鍰不繳易處處分之標
      的不同，而分別列管分別製作裁決書，並無一事二罰之情，此觀之原處分機關
      嘉監五字第裁七０—Ｌ00000000號違反道路交通管理事件裁決書上載
      明舉發違規事實為「行車執照有效期間屆滿不依規定換領而行駛者」及嘉監五
      字第裁七０—七０九五Ａ０一三九號違反道路交通管理事件裁決書上載明舉發
      違規事實為「駕駛車輛未隨身攜帶駕駛執照者」「機器腳踏車駕駛人未依規定
      戴安全帽者」，二裁決書之裁罰事實並不相同，即可明瞭，異議人認原處分機
      關對同一事實裁罰二次，殊有誤會。
（二）異議人於八十六年九月十五日二十時四十五分許，駕駛ＭＢＩ—四五二號機車
      ，因未帶安全帽，而於南投虎山路十五號前為南投縣警察局中興分局警員舉發
      ，經臺灣省政府交通處公路局以嘉監五違駕字第七０—000000000號
      違反道路交通管理事件裁決書裁罰，異議人向本院聲明異議後，經本院於八十
      七年十一月五日以八十七年度交聲字第五六號交通事件裁定異議駁回確定，異
      議人應按照本院裁定意旨辦理，不得執以為駕車不攜帶駕駛執照之理由。
（三）按「警察依法行使左列職權：．．九、有關警察業務之保安、正俗、【交通】
      、衛生、消防、救災、營業建築、市容整理、戶口查察、外事處理等事項。」
      ；「本法第九條所稱依法行使職權之警察，為警察機關與警察人員之總稱，其
      職權行使如左：．．六、有關警察業務之保安、正俗、【交通】、衛生、救災
      、營業、建築、市容整理、戶口查察、外事處理等事項，以警察組織法令規定
      之職掌為主。」警察法第九條第六款、警察法施行細則第十條第一項第六款均
      有明文，是警察依法律之授權本得執行交通勤務，非必交通警察於執行交通勤
      務始可舉發民眾交通違規情事。
（四）綜上，異議人之聲明異議為無理由。
三、按汽車行車執照有效期間屆滿，不依規定換領而行駛者，處汽車所有人或領用人
    新臺幣九百元以上一千八百元以下罰鍰；汽車駕駛人，駕駛車輛未隨身攜帶駕駛
    執照者，處新臺幣三百元以上六百元以下罰鍰；機器腳踏車駕駛人未依規定戴安
    全帽者，處駕駛人新臺幣五百元罰鍰；道路交通管理處罰條例第十五條第一項第
    五款、第二十五條第三款及第三十一條第六項分別定有明文，原處分機關就異議
    人於九十年七月二十日十三時三十一分許，在嘉義縣新港鄉○○路一八三巷，騎
    乘車號ＭＢＩ—四五二機車，未帶駕駛執照，未帶安全帽及行車執照逾有效期間
    之違規事實，據上開規定分別就異議人「行車執照有效期間屆滿不依規定換領而
    行駛」違規部分裁罰新臺幣一千八百元，及就異議人「駕駛車輛未隨身攜帶駕照
    」「機器腳踏車駕駛人未依規定戴安全帽」違規部分裁罰新臺幣一千一百元，核
    無不合，本件聲明異議應予駁回。
四、據上論結，應依道路交通案件處理辦法第十九條，裁定如主文。
中      華      民      國      九十二    年      一    月        十六  日
                                  臺灣嘉義地方法院交通法庭
                                        法  官  劉  瓊  雯
右正本證明與原本無異。
如不服本裁定，應於裁定送達後五日內向本院提出抗告狀（應附繕本）。
中      華      民      國      九十二    年      一    月        十六  日
                                        書記官  陳  冠  學


司法院資訊處製作；財團法人民間司法改革基金會備份。
